【裁判字號】    98,交抗,1526
【裁判日期】    980630
【裁判案由】    違反道路交通管理處罰條例
【裁判全文】
臺灣高等法院交通事件裁定            98年度交抗字第1526號
抗  告  人
即受處分人  甲○○
上列抗告人因違反道路交通管理處罰條例案件，不服臺灣臺北地
方法院中華民國98年6 月1日所為裁定（98年度交聲字第1912號）
，提起抗告，本院裁定如下：
    主  文
抗告駁回。
    理  由
一、按汽（機）車駕駛人拒絕接受酒精濃度測試之檢定者，處新
    臺幣（下同）6 萬元罰鍰，並當場移置保管該汽（機）車及
    吊銷該駕駛執照，3年內不得考領駕駛執照，道路交通管理
    處罰條例第35條第4項前段、第3條第8款、第67條第2項前段
    ，分別定有明文。
二、抗告人即受處分人甲○○於民國98年2月14日零時5分許，酒
    後騎乘車牌號碼NS9-913 號重機車，行經臺北縣新店市○○
    路、竹林路口時，經臺北縣政府警察局新店分局員警攔停，
    欲施以酒精濃度測試，其超過15分鐘，仍拒絕接受酒測，此
    為受處分人所自承（見原審卷第4頁、第17頁、第18頁、本
    院卷第4頁），並有酒測值列印單（見原審卷第7頁），是受
    處分人之違規行為，堪以認定。
三、抗告意旨略以：受處分人於98年2月13日晚上9時40分許，與
    友人陳旺在臺北縣新店市○○路與新烏路口的麵店喝酒談事
    情，後友人突遭3名年輕不明男子強行帶上車號HR-9370號白
    色轎車離去，受處分人隨即記下車號，返家後，於晚上11時
    12分以自宅電話撥打110 報案，嗣轄區員警來電要求受處分
    人到案發現場詳述經過，受處分人因心急友人安全，乃騎乘
    機車前往說明，警方另數次以電話與友人聯絡，終於接通，
    友人因遭脅迫及恐節外生枝，遂告知警方係誤會一場，員警
    竟以為受處分人酒後亂報案。事後受處分人告知員警，因家
    中有患失憶症及尿失禁之老母親無人照料，請員警載受處分
    人回家，惟遭冷諷拒絕，又深夜叫計程車不易，受處分人復
    自信清醒，遂快速騎機車返家，不料竟遭轄區員警於住家巷
    口攔查酒測，受處分人自認有喝酒，但意識清楚，故拒絕酒
    測。受處分人因擔心友人安危，卻遭此結果，心有不服。請
    念及受處分人有年邁母親要照顧且無法工作，經濟拮据，予
    以輕罰云云。
四、經查：所謂緊急避難，係指行為人處於危急情況下，為避免
    自己或他人生命、身體、自由、名譽、或財產之緊急危難，
    而出於「不得已」之行為，故避難行為在客觀上必須為達成
    避難目的之唯一而必要之手段。本件以受處分人所述之情形
    ，其友人當時處於危急之中，惟受處分人當時並非必需騎車
    出入，而無其他替代方法，亦即，其酒後駕車，非屬當時唯
    一而必要之手段，並不不符合緊急避難之要件。舉發員警依
    前揭規定舉發其違規行為，原處分機關依前揭規定裁處其罰
    鍰6萬元，並吊銷其駕駛執照，3年內禁考，另為逾期不繳納
    罰鍰將送強制執行、逾期不繳送駕駛執照將逕行註銷之諭知
    ，均無違誤。受處分人主張緊急避難以阻卻違法，並無理由
    。又拒絕酒測者，應處罰鍰6萬元，吊銷駕照，3年內不得考
    領駕照，此為法律之強制規定，法官依法裁決，不能逾越法
    律所定範圍，受處分人請求從輕處罰，減低考照年限，亦無
    理由。
五、綜上所述，受處分人拒絕接受酒精濃度測試之違規事證明確
    ，原法院維持原處分機關依前揭規定之裁處結果，駁回受處
    分人之聲明異議，認事用法，尚無不合。受處分人執前詞提
    起抗告，為無理由，應予駁回。
六、據上論結，應依道路交通案件處理辦法第26條，刑事訴訟法
    第412條，裁定如主文。
中    華    民    國    98    年    6     月    30    日
                  刑事第十三庭  審判長法  官  曾德水
                                      法  官  陳恆寬
                                      法  官  趙文
以上正本證明與原本無異。
不得再抗告。
                                      書記官  葉金發
中    華    民    國    98    年    7     月    1     日


司法院資訊處製作；財團法人民間司法改革基金會備份。
